【裁判字號】    88,訴,2206
【裁判日期】    900903
【裁判案由】    給付工程款
【裁判全文】
臺灣板橋地方法院民事判決  八十八年度訴字第二二○六號
    原      告  金立營造有限公司
    法定代理人  丙○○
                甲○○
    被      告  得盛營造股份有限公司
    法定代理人  乙○○
    訴訟代理人  丁○○
右當事人間請求給付工程款事件，本院判決如左：
    主      文
被告應給付原告新台幣肆佰捌拾貳萬貳仟肆佰貳拾貳元，及自民國八十八年十月一日
起至清償日止，按週年利率百分之五計算之利息。
訴訟費用由被告負擔。
本判決第一項於原告以新臺幣壹佰陸拾萬元為被告供擔保後，得假執行。
    事      實
甲、原告方面：
一、聲明：如主文第一項所示，並陳明願供擔保請准宣告假執行。
二、陳述：
  (一)被告於八十五年間承攬訴外人交通部臺灣區○道○○○路局拓建工程處（下簡稱
    高公局）之「中山高速公路拓寬工程第四三二標後龍溪橋管線遷移工程」，被告
    將該項工程中有關「通訊管線及緊急電話機遷移工程」部分再行轉包由原告施工
    ，雙方並簽訂有「中山高速公路拓寬工程第四三二標後龍溪橋管線遷移工程委託
    施工契約」，約定工程總價為新台幣（下同）六百四十萬元，並以竣工實做數量
    為準，辦理決算，雙方結算時完工金額為六百四十四萬三千四百六十二元，本件
    工程已施工完畢，依實際施工數量結算，原告得請領之工程款為六百四十四萬三
    千四百六十二元，扣除被告已給付之工程款七十二萬三千九百七十三元，被告尚
    未給付之工程款為五百七十一萬九千四百八十九元，惟依據業主高工局所計算之
    施作數量，故將原告請款金額減縮為四百八十二萬二千四百二十二元。
  (二)依兩造簽訂之前開契約第四條、第七條規定，被告向業主請款後，於業主即高公
    局撥款一週內應即通知原告備足發票憑證，並給付原告工程款。被告雖抗辯業主
    高公局未估驗付款，被告並無給付義務等語，惟查原告所施作之上開工程業經高
    公局辦理估驗完畢，有高公局九十年二月二十三日拓工字第九○－一二七九號函
    復稱「得盛營造股份有限公司承攬貴局之『中山高速公路拓寬工程第四三二標後
    龍溪橋線路遷移工程』其中之管線遷移工程部分（即如附件如示之工程項目）。
    各該項目是否已依合約規定辦理估驗？被告就已估驗項目所領取之估驗款各為若
    干？答覆：已依規定辦理估驗。合約『通訊管線及緊急電話機遷移』項目已估驗
    ，金額為新台幣0000000．三元」等字樣，且依高公局有關估驗付款之手
    續為「ａ、申請：承包商應於每期估驗時備妥估驗申請書及工程進度報告，送請
    工程師批准。ｂ、應付款：(1)按合約條件完成且經檢驗合格之工程，其估驗之合
    約款，可結算至編製付款申請書前一適當之日期為止；並依詳細價目表之順序及
    格式填寫。(2)經高公局批准之變更工程，按合約條件完成，且經檢驗合格者，其
    估驗之合約工程款，可結算至編製付款申請書前一適當之日期為止，並依詳細價
    目表之順序及格式填寫」，是以原告承攬工程業已全數施作並估驗完畢，且被告
    既已領得五百七十四萬二千五百零八元，自應將估驗款將原告施作完工項目依上
    開規定給付原告，惟查被告僅給付七十二萬三千九百七十三元，其餘五百零一萬
    八千七百十五元全由被告領取，就本件工程全由原告代工代料施作完畢，而被告
    竟在領取五百零一萬八千七百十五元後宣布倒閉，造成原告鉅額呆帳損失，原告
    自得請求被告給付工程款。
  (三)又被告承攬高公局之上開工程迄今無法驗收，係被告承攬之部分工程尚未全部完
    成，原告所承攬之工程業已施作完畢，並經檢驗合格之事實已如前述，爰本於委
    託施工契約及承攬之法律關係，請求被告給付如聲明所示之工程款。
三、證據：提出委託施工契約一份、施工完成量總結表、統一發票一紙等件為證；並
    聲請向高公局函詢前開工程是否已施工完畢及總價若干。
乙、被告方面：未於最後言詞辯論期日到場，據其以前到場及所提書狀所為聲明及陳
    述略以：
一、聲明：原告之訴及假執行之聲請均駁回。
二、陳述：
  (一)被告原承建高公局新竹至員林段拓寬工程第四三二標工程，施工期間因業主原設
    計錯誤致使變更、追加工程多次，諸多款項應給付但未給付予被告，交通維持計
    劃審核近半年致工地停工，及至後來影響被告財務，造成被告公司財務困難。
  (二)又原告之工程款因業主尚未檢驗通過，依兩造之合約規定，需待高公局檢驗通過
    ，並付款給被告後，被告再付款給原告。另有關超出合約數量、追加的部分，依
    合約亦需待高公局核定追加數量，並檢驗通過，估驗給被告後再給付予原告。綜
    上，依合約高公局既尚未估驗付款，被告亦尚無需付款。
  (三)再高公局自八十八年一月份起，即未給付數百萬元之工程款，已拖延甚久，被告
    已數次去函催促，近期如無結論，被告將提出損害賠償之訴訟，而原告之估驗款
    ，被告亦將一併計入追討。
  (四)依高公局函復之「工程施作評值表」，本項評值結果總金額為五百七十五萬四千
    二百二十六．二五元，此項評值結果包括被告公司之管理費及稅金在內，故原告
    所訴請之金額顯與實際完成金額不相符合。且依前開評值表，被告尚有近五百萬
    元及總工程費百分之五之保留款未領，足證原告所述「管線遷移」部分，被告已
    領取大部分工程款，顯與事實不符。而被告雖尚有工程款未與原告結清，惟原告
    所提金額與項目均與事實不符，且雙方約定一切數量以業主核定之數量、金額為
    準，並待業主撥給被告後，再核算原告應得部分撥給原告。然現因所有應領工程
    款及保留款均被業主高工局凍結，需待全部完工及養護期滿後，再依據核定之完
    工結算資料辦理結算，故原告亦應依高工局函文所示屆時再一併結算。
三、證據：提出函文影本一紙為證。
    理      由
甲、程序方面：
一、本件原告之法定代理人於起訴後之八十九年三月三日由林木正變更為丙○○，丙
    ○○並已具狀聲明承受訴訟，先予敘明。
二、被告未於最後言詞辯論期日到場，核無民事訴訟法第三百八十六條各款所列情形
    ，爰依原告聲請，由其一造辯論而為判決。
乙、實體方面：
一、本件原告起訴主張：被告於八十五年間承攬高公局之「中山高速公路拓寬工程第
    四三二標後龍溪橋管線遷移工程」，嗣將該項工程中有關「通訊管線及緊急電話
    機遷移工程」部分再行轉包由原告施工，雙方並簽訂有「中山高速公路拓寬工程
    第四三二標後龍溪橋管線遷移工程委託施工契約」，約定工程總價為六百四十萬
    元，並以竣工實做數量為準，辦理決算，雙方結算時完工金額為六百四十四萬三
    千四百六十二元，本件工程已施工完畢，依實際施工數量結算，原告得請領之工
    程款為六百四十四萬三千四百六十二元，扣除被告已給付之工程款七十二萬三千
    九百七十三元，被告尚未給付之工程款為五百七十一萬九千四百八十九元，惟依
    據業主高工局所計算之施作數量，故將原告請款金額減縮為四百八十二萬二千四
    百二十二元。又被告承攬高公局之上開工程雖迄今無法驗收，然係因被告承攬之
    部分工程尚未全部完成，原告所承攬之工程既已施作完畢，並經檢驗合格，爰本
    於委託施工契約及承攬之法律關係，請求被告給付如聲明所示之工程款等語。被
    告則以：原告之工程款因高公局尚未檢驗通過，且依高工局函復之「工程施作評
    值表」，其評值結果尚包括被告公司之管理費及稅金在內，故原告所訴請之金額
    顯與實際完成金額不相符合。又依前開評值表，被告尚有近五百萬元及總工程費
    百分之五之保留款未領，足證原告所述「管線遷移」部分，被告已領取大部分工
    程款，顯與事實不符。再雙方約定一切數量以業主核定之數量、金額為準，並待
    業主撥給被告後，再核算原告應得部分撥給原告。然現因所有應領工程款及保留
    款均被業主高工局凍結，需待全部完工及養護期滿後，再依據核定之完工結算資
    料辦理結算。從而，高公局既尚未估驗付款，被告亦尚無需付款等語資為抗辯。
二、本件原告主張被告向高公局承包「中山高速公路拓寬工程第四三二標後龍溪橋管
    線遷移工程」後，將該項工程中有關「通訊管線及緊急電話機遷移工程」部分再
    行轉包由原告施工，約定工程總價為六百四十萬元，並以竣工實做數量為準，辦
    理決算，業據其提出委託施工契約一份、施工完成量總結表、統一發票一紙等件
    為證，被告對之固不爭執，惟仍以前揭情詞置辯。是本件兩造所爭執者在於原告
    所施作之系爭工程是否業經高公局估驗通過並付款予被告？其竣工實做數量為何
    ？
三、經查，依兩造所簽訂之「中山高速公路拓寬工程第四三二標後龍溪橋管線遷移工
    程委託施工契約」第七條約定：「計價付款：（詳細單價如附件一）依照業主核
    可之計價數量辦理請款，甲方（即被告）於業主撥款後一週內，通知乙方（即原
    告）備足發票憑證，甲方始以即期支票計價付款給乙方」，有契約書一份在卷足
    憑，而經本院向業主即高公局函詢被告所承攬之「中山高速公路拓寬工程第四三
    二標後龍溪橋管線遷移工程」，其中有關原告所施工之管線遷移工程部分是否已
    依合約規定辦理估驗及被告就該已估驗項目所領取之估驗款為若干，經該局函復
    稱：「已依規定辦理估驗；合約『通訊管線及緊急電話機遷移』項目已估驗，金
    額為新台幣五百七十四萬二千五百零八點三元」，有該局九十年二月二十三日拓
    工字第九○－一二七九號函在卷可查，且該局於八十九年八月二日拓工字第八九
    －五一二一號亦函復稱除ＣＣＯ部分（即變更設計部分）及原合約Ｅ及Ｅ部
    分尚未撥款外，截至八十七年十二月三十一日止合約中如附件一各該工程項目估
    驗之金額為五百七十四萬二千五百零八元。參互以觀，原告所施工如附件一所示
    之各該工程項目既經業主高公局估驗計價，並已撥款予被告，是被告即應依照高
    公局核可之計價數量付款予原告，縱被告與高公局就系爭工程尚有糾紛有待解決
    ，致高公局就部分施工項目已估驗數量僅依七五折計算，惟兩造既約定依業主核
    可之計價數量辦理請款，是仍不影響原告已施作完成經估驗之數量。再者，業主
    高公局既已依估驗數量在原合約與變更後總價百分之七十五之範圍內撥款（見十
    九年八月二日高公局函文），然兩造既未約定限於以業主高公局之撥款比例付款
    ，故被告在高公局撥款後即應依約付款，不得以其與高公局間所約定任何契約條
    款來對抗原告。再參諸就兩造間所簽訂前開契約第七條計價付款部分所依據之附
    件一各該工程項目，經本院向高公局函詢經估驗計價之數量，亦有九十年六月二
    十八日拓苗字第九○－五○八八號函在卷可查。從而，原告依據高工局所函復之
    如附件一所示各該工程項目已估驗數量及兩造所約定之各該工程項目之單價而計
    算被告所應給付之工程款為五百五十四萬六千三百九十五元，自屬有據，是被告
    前開所辯，委不足採，故在扣除被告已給付之工程款七十二萬三千九百七十三元
    後，被告尚應給付原告四百八十二萬二千四百二十二元。
四、綜上所述，原告依據承攬之法律關係，請求被告給付四百八十二萬二千四百二十
    二元之承攬報酬，及自支付命令送達翌日即八十八年十月一日起至清償日止，按
    週年利率百分之五計算之利息，洵屬有據，應予准許。
五、因本件事證已臻明確，兩造其餘主張陳述及所提之證據，與本件判決結果不生影
    響，毋庸一一審酌，附此敘明。
六、本件原告陳明願供擔保請准宣告假執行，經核於法並無不合，爰酌定相當擔保金
    額准許之。
七、結論：本件原告之訴為有理由，依民事訴訟法第三百八十五條第一項前段、第七
    十八條、第三百九十條第二項，判決如主文。
中      華      民      國    九十    年        九      月      三      日
                                臺灣板橋地方法院民事第二庭
~B法  官  王士珮
右正本證明與原本無異。
如不服本判決，應於判決送達後廿日內，向本院提出上訴狀。
中      華      民      國    九十    年        九      月      十二    日
~B書記官  尤秋菊


司法院資訊處製作；財團法人民間司法改革基金會備份。
